臺灣高雄地方法院民事判決　　　　　　　 96年度訴字第502號
原　　　告　保誠人壽保險股份有限公司
法定代理人　甲○○
訴訟代理人　丙○○
　　　　　　乙○○
被　　　告　己○○
　　　　　　庚○○
　　　　　　戊○○
上3 人共同
訴訟代理人　辛○○
被　　　告　丁○○
上當事人間請求清償借款事件，本院於民國96年7 月23日言詞辯
論終結，判決如下：
    主　    文
被告應於繼承被繼承人張慶安之財產範圍內，連帶給付原告新臺
幣壹佰貳拾壹萬玖仟壹佰零肆元，及自民國八十八年三月二十三
日起至清償日止，按週年利率百分之九點二五計算之利息，暨自
八十八年三月二十三日起至八十八年九月二十二日，按上開利率
百分之十，自八十八年九月二十三日起至清償日止，按上開利率
百分之二十計算之違約金。
訴訟費用由被告連帶負擔。
    事實及理由
壹、程序部分：
一、本件原告保誠人壽保險股份有限公司之法定代理人於起訴後
    已由鮑德安變更為甲○○，原告已於民國96年5 月14日具狀
    聲明由新任之法定代理人承受訴訟，經查於法尚無不合，自
    應准許，合先敘明。
二、按訴狀送達後，原告不得將原訴變更或追加他訴，但請求給
    付之基礎事實同一，及以該訴訟標的對於數人必須合一確定
    時，追加其原非當事人之人為當事人者，均不在此限，民事
    訴訟法第255 條第1 項第2 款、第5 款分別定有明文。本件
    原告原起訴請求聲明求為判決：被告己○○及庚○○應連帶
    給付原告新臺幣（下同）1,219,104 元，及自民國88年3 月
    23日起至清償日止，按年利率9.25％計算之利息，及自88年
    3 月23日起至88年9 月22日止，按前開利率10％，自88 年9
    月23日起至清償日止，按前開利率20％計算之違約金。其後
    ，於訴訟進行中以被告戊○○、丁○○亦為第三人張慶安之
    繼承人，與被告己○○、庚○○對原告既均應連帶負賠償責
    任，訴訟標的有合一確定之必要，而追加被告戊○○、丁○○，並在被告庚○○已合法聲請限定繼承之情形下，變更聲
    明為：被告應就繼承被繼承人張慶安遺產之限度內，連帶給
    付原告1,219,104 元，及自88年3 月23日起至清償日止，按
    年利率9.25％計算之利息，及自88年3 月23日起88年9 月22
    日止，按上開利率10％，自88年9 月23日起至清償日止，按
    前開利率20％計算之違約金。揆諸前揭規定，其訴之變更應
    予准許。
貳、實體部分：
一、本件原告起訴主張：第三人張慶安邀同被告丁○○為連帶保
    證人，於85年4 月11日與原告簽訂消費借貸及連帶保證契約
    ，由第三人張慶安向原告借款140 萬元，約定借款期間自85
    年4 月23日起至100 年4 月23日屆滿，每1 個月1 期，按月
    平均攤還本息，利息按週年利率9.25% 固定計算。並約定如
    未依約按期清償本息時，全部借款視為到期，第三人張慶安
    除應給付按上開利率計算之利息外，並應加給逾期在6 個月
    以內者，按上開利率10% ，逾期超過6 個月者，按上開利率
    20% 計算之違約金。詎第三人張慶安僅清償至88年3 月23日
    即未再依約繳款，依約全部借款應視為到期，尚積欠原告本
    金1,219,104 元未清償，迭經原告催討亦未置理。嗣第三人
    張慶安於91年6 月1 日死亡，其繼承人中除第三人張乃驊辦
    理拋棄繼承外，被告己○○、庚○○、戊○○皆辦理限定繼
    承完畢，應於限定繼承張慶安之財產範圍內負清償責任。而
    被告丁○○為張慶安之連帶保證人，依約自應負清償責任。
    為此，爰依消費借貸及繼承之法律關係提起本訴，聲明請求
    被告應連帶給付如主文所示之本金、利息及違約金。
二、被告己○○、庚○○、戊○○則以：原告所提借據欠缺原告
    公司經辦人員之簽章，尚不能證確有借款，且原告亦不能證
    明確有將款項交付或撥款予張慶安之事實，又如張慶安如確
    有借款，被告丁○○為連帶保證人，自應負較多之清償責任
    等語置辯；另被告丁○○雖對原告所主張之借款與放款事實
    不爭執，惟以利息太高，無能力一次清償等語置辯，並聲明
    請求駁回原告之訴。
三、原告主張之上揭事實，業據其提出本票、擔保放款借據、撥
    款同意書、個案已繳查詢明細表及繼承系統表為證，復為被
    告丁○○所不爭執；而被告己○○、庚○○、戊○○固對上
    開放款借據之真實，以及原告確有將款項撥付予被告等人之
    被繼承人張慶安之事實予以爭執，惟經本院依職權函調第三
    人張慶安於合作金庫銀行南高雄分行之帳戶資料、開戶印鑑
    卡及約定書，被告等人之被繼承人張慶安於合作金庫銀行南
    高雄分行開戶印鑑，與上開放款借據之簽章核無不合，此有
    合作金庫銀行南高雄分行於96年6 月7 日，以該行合金南高
    存字第0960002710號函及隨函檢送之被告等人之被繼承人張
    慶安活儲帳號：0000000000000 之原本開戶印鑑卡及約定書
    ，以及原告所提出之擔保放款借據等在卷可資比對。且被告
    等人之被繼承人張慶安之上揭合作金庫銀行之帳戶，於85年
    4 月23日亦經原告匯款140 萬元入內，此經合作金庫商業銀
    行南高雄分行於96年5 月23日，以該行合金南高存字第0960
    002448號函函覆明確（見本院卷第77頁），並有撥款同意書
    1 份在卷可憑。佐以被告丁○○，同時亦為本件系爭借款之
    連帶保證人，就被告等人之被繼承人張慶安確有向原告借款
    ，並取得款項，迄今尚未全部清償之事實亦不爭執以觀，被
    告己○○、庚○○、戊○○之前揭抗辯尚難採為渠等有利之
    認定，是原告之上開主張，均應信為真實。
四、按稱消費借貸者，謂當事人一方移轉金錢或其他代替物之所
    有權於他方，而約定他方以種類、品質、數量相同之物返還
    之契約；借用人應於約定期限內，返還與借用物種類、品質
    、數量相同之物；遲延之債務，以支付金錢為標的者，債權
    人得請求依法定利率計算之遲延利息。但約定利率較高者，
    仍從其約定利率；另當事人得約定債務人不履行債務時，應
    支付違約金，民法第474 條、第478 條、第233 條第1 項及
    第250 條第1 項分別定有明文。次按，數人負同一債務，明
    示對於債權人各負全部給付之責任者，為連帶債務，民法第
    27 2條第1 項已有明文，而所謂連帶保證債務，係指保證人
    與主債務人負同一債務，對於債權人各負全部給付之責任者
    而言（最高法院45年台上字第1426號判例參照）；而連帶債
    務人之債權人，得對於債務人中之一人或數人，或其全體，
    同時或先後請求全部或一部之給付，且連帶債務未全部履行
    前，全體債務人仍負連帶責任；又保證債務，除契約另有訂
    定外，包含主債務之利息、違約金、損害賠償及其他從屬於
    主債務之負擔，民法第273 條及第740 條亦著有明文在案。
    再按，繼承人對於被繼承人之債務，負連帶責任；繼承人得
    限定以因繼承所得之遺產，償還被繼承人之債務；繼承人有
    數人，其中一人主張為前項限定之繼承時，其他繼承人視為
    同為限定之繼承；又繼承人得拋棄其繼承權，此觀民法第11
    53條第1 項、第1154條第1 、2 項、第1174條之規定自明。
    被告等人之被繼承人張慶安既確有向原告借款，並仍有如主
    文所示之本金尚未清償，依前開條文之規定，本應對原告負
    清償借款之責任，惟其既已於91年6 月1 日死亡，而被告丁○○、己○○、庚○○、戊○○及第三人張乃驊為其繼承人
    ，其中第三人張乃驊業已辦理拋棄繼承，故已不得繼承被繼
    承人張慶安之財產；而被告庚○○亦已依法辦理限定繼承，
    此均經本院依職權調取本院91年度繼字第776 號及811 號民
    事卷宗核閱無誤，依上揭規定，其他繼承人同視為限定繼承
    ，僅就因繼承所得之財產範圍內清償債務。是被告丁○○、
    己○○、庚○○、戊○○等就第三人張慶安之債務，自應於
    繼承之財產範圍內，負連帶清償上揭借款責任。
五、綜上所述，原告依消費借貸及繼承之法律關係，請求被告丁○○、己○○、庚○○、戊○○應於繼承張慶安之財產範圍
    內，連帶給付1,219,104 元，及自民國88年3 月23日起至清
    償日止，按週年利率9.25% 計算之利息，暨其逾期在6 個月
    以內者，按上開利率10% ，逾期超過6 個月者，按上開利率
    20% 計算之違約金，即屬正當，應予准許。
據上論結，本件原告之訴為有理由，依民事訴訟法第85條第2 項
，判決如主文。
中　　華　　民　　國　　96　　年　　 8　　月　　6 　　日
                  民事鳳山分庭法　官　李怡諄
正本係照原本作成。
如不服本判決，應於送達後20日內，向本院提出上訴狀並表明上
訴理由，如於本判決宣示後送達前提起上訴者，應於判決送達後
10日內補提上訴理由書（須附繕本）。
中　　華　　民　　國　　96　　年　　 8　　月　　6　　日
                              書記官　林豐富
